臺灣板橋地方法院交通事件裁定　　 　　96年度交聲字第248號
原處分機關　交通部公路總局臺北區監理所
受處分人即
異　議　人　成駿工業有限公司
代　表　人　甲○○
上列受處分人因違反道路交通管理處罰條例案件，對於交通部公
路總局臺北區監理所於民國96年2 月14日所為之北監自裁字第裁
40-Z00000000號處分，聲明異議，本院裁定如下：
    主  文
異議駁回。
    理  由
一、原處分意旨略以：異議人即受處分人成駿工業有限公司僱用
    之駕駛執照已遭吊扣之駕駛人鐘文萍（吊扣期間民國95年12
    月6 日起至96年12月5 日止），於95年12月28日11時30分許
    ，由鐘文萍駕駛異議人所有車牌號碼065-SR號自用大貨車，
    行經國道3 號南下122.8 公里，為內政部警政署國道公路警
    察局第二警察隊攔檢，而以違反道路交通管理處罰條例第21
    條之1 第1 項第7 款之規定逕行掣單舉發異議人，嗣經原處
    分機關依道路交通管理處罰條例第21條之1 第1 項第7 款、
    第3 項之規定，於96年2 月14日以北監自裁字第裁40-Z0000
    0000號裁決書裁處異議人罰鍰新臺幣60,000元，並記汽車違
    規記錄1 次。
二、異議意旨略以：本公司員工鐘文萍於下班期間酒駕機車而被
    吊扣普通大貨車駕照，因其維持一家5 口之生計，怕告知吊
    照事實會失去工作，故不敢告知公司，本公司在不知情下被
    蒙蔽，而繼續任用鐘文萍工作，於法無所不合，今遭處分實
    屬無辜之第三者，國道公路警察局第二警察隊認為汽車所有
    人應善盡查證駕駛人駕駛執照資格之責任，但焉有公司每日
    查證員工駕照有無被吊扣或吊銷，且一罪要兩罰駕駛及車主
    不符公平正義，爰依法聲明異議，請求撤銷原處分等語。
三、按「汽車駕駛人駕駛聯結車、大客車、大貨車，有下列情形
    之一者，汽車所有人及駕駛人各處新臺幣4 萬元以上8 萬元
    以下罰鍰，並當場禁止其駕駛：七、駕駛執照吊扣期間駕車
    。」、「違反第1 項情形，並記該汽車違規紀錄1 次。」，
    道路交通管理處罰條例第21條之1 第1 項第7 款、第3 項分
    別定有明文。
四、經查：
(一)、本件異議人所雇用之駕駛人鐘文萍之普通大貨車駕駛執照，
    經裁處自95年12月6 日起吊扣1 年，而仍於駕駛執照吊扣期
    間即95年12月28日11時30分許，駕駛異議人所有之車牌號碼
    065-SR號自用大貨車，行經國道3 號南下122.8 公里處，經
    內政部警政署國道公路警察局第二警察隊警員攔檢查獲，並
    掣單舉發之事實，此為異議人所不爭執，並有交通部公路總
    局新竹區監理所中壢監理站95年12月6 日壢監稽違字第DA00
    00000-0000號駕駛執照吊扣執行單1 紙、內政部警政署國道
    公路警察局95年12月28日公警局交字第Z00000000 號舉發違
    反道路交通管理事件通知單1 紙、異議人檢附駕駛人鐘文萍
    書立之自白書1 紙等在卷可稽，是駕駛人鐘文萍於本件違規
    時，其普通大貨車駕駛執照仍在吊扣期間，堪予認定。
(二)、按道路交通管理處罰條例第21條之1 之立法目的，乃鑒於大
    型車輛肇事所生之交通事故傷亡情形，多遠較單純小型車或
    機器腳踏車發生之事故嚴重，乃要求駕駛人駕駛該類車輛均
    必須具有合格之駕駛執照，加重違規者之處罰，並對於汽車
    所有人亦處以相同之罰鍰，以促使汽車所有人能善盡其查證
    管理之責任。而上開種類車輛之所有人，對於該等車輛，依
    法既負有查證駕駛人駕駛執照資格之注意義務，基於此一義
    務，車輛所有人非僅有於聘僱之初之選任合格駕駛人之責任
    ，更負有建立駕駛人監督機制之管理責任，始能於平日隨時
    查證、考核所選任之駕駛人之駕駛資格，以確保實際駕駛該
    類車輛之人符合法定之駕駛資格，防範事故於未然。又上開
    條例第21條之1 對於汽車駕駛人使用註銷之駕駛執照駕車者
    ，採對汽車駕駛人及汽車所有人均處罰之立法例，顯係對於
    聯結車、大客車、大貨車之汽車所有人課以相當之注意義務
    ，而道路交通管理處罰條例第92條之1 有「處罰機關裁決職
    業汽車駕駛人吊扣、吊（註）銷駕駛執照時，得應僱主之請
    求，以書面或其他方式通知違規當時所駕駛汽車之所有人」
    之規定；且交通部已與中華電信股份有限公司數據分公司簽
    訂委託代辦合約，並完成「公路監理加值服務系統」建置，
    以提供僱主查詢所屬駕駛人之駕照狀態。異議人既為使用上
    開大貨車之業者，對於政府有此便民措施，自難諉為不知。
    基此，本件駕駛人鐘文萍既為異議人所僱用，揆諸前開說明
    ，異議人對所僱用之駕駛人之駕駛資格自當善盡考核之注意
    義務，如至監理處列印所僱用司機之駕駛執照資料查核，或
    依上述方式上網查詢，以防止所僱用之駕駛人隱瞞其駕照遭
    主管機關吊扣、吊（註）銷之情形發生。又本件駕駛人鐘文
    萍於94年2 月17日因酒後駕駛為警查獲，並於95年12月6 日
    遭裁處自95年12月6 日起至96年12月5 日止吊扣駕駛執照1
    年，業據駕駛人鐘文萍於本院審理時坦承在卷，並有臺灣桃
    園地方法院檢察署94年度偵字第5878號聲請簡易判決處刑書
    、交通部公路總局新竹區監理所中壢監理站駕駛執照吊扣執
    行單各1 紙在卷可稽，駕駛人鐘文萍於94年2 月17日因酒後
    駕駛為警查獲並遭舉發，迄95年12月28日本件違規事實查獲
    日止，已逾1 年10月，異議人於該期間內棄此便捷查詢管道
    而不查，且亦未使用任何查詢方法以查證駕駛人之駕駛資格
    ，自有未盡查證駕駛人駕駛資格之注意義務之疏失，而無道
    路交通管理處罰條例第21條之1 第4 項規定「汽車所有人如
    已善盡查證駕駛人駕駛執照資格之注意，或縱加以相當之注
    意而仍不免發生違規者，汽車所有人不受本條之處罰。」之
    適用餘地，是本件聲明異議洵屬無據。
五、綜上所述，原處分機關依道路交通管理處罰條例第21條之1
    第1 項第7 款、第3 項之規定，裁處車輛所有人罰鍰新臺幣
    60,000元，並記汽車違規記錄1 次之處分，自屬有據，本件
    受處分人之異議為無理由，應予駁回。
六、據上論斷，應依道路交通案件處理辦法第19條，裁定如主文
    。
中　　華　　民　　國　　96　　年　　6 　　月　　20　　日
                  交通法庭  法　官  曾正耀
以上正本證明與原本無異
如不服本裁定應於送達後5 日內向本院提出抗告狀
                            書記官  陳淑怡
中　　華　　民　　國　　96　　年　　6 　　月　　20　　日
